臺灣高等法院臺南分院刑事裁定　　　　　　　九十三年度交抗字第一一三號　　Ｇ
　　　抗　告　人
　　　即受處分人　甲　○　○
右列抗告人因違反道路交通管理處罰條例案件，不服臺灣臺南地方法院中華民國九十
三年六月二十九日裁定（九十三年度交聲字第一四四號），提起抗告，本院裁定如左
：
      主      文
抗告駁回。
      理      由
一、抗告意旨略以：抗告人所開之車子是三菱ＦＲＥＣＡ之休旅車，座位比一般車子
    高很多，該車型是國家允許通過之合法車款。而於案後抗告人多次行經該處自駕
    駛座位上特別觀看，視線確實被車頂擋住，左前上方之燈號均看不到；若欲看到
    ，須將頭特別移至靠近右座低處或左邊，而此動作非正常駕駛，亦恐有危險。況
    且看到之燈號只是斜向及該燈號之框，至於裡面是綠、黃或紅，尚不清楚。又抗
    告人確實只能看到此號誌，並一百五十公尺遠之前方號誌。且原審裁定所指之七
    幀照片，若是於車外拍的，則代表抗告人開車在停等燈號時，仍須下車察看紅綠
    燈號等語，請求撤銷原裁定，更為適法之裁定。
二、原審裁定意旨則略以：(一)本件受處分人即異議人甲○○係於九十三年二月十二日
    十時四十五分許，駕駛車牌號碼一九五八—ＧＦ號自用小客貨車，沿台南縣永康
    市○○○路往永康方向行駛，在行經設有燈光號誌管制之中山南路與該路四九０
    巷口兩個交叉口時，未待號誌轉換由紅燈轉為綠燈，即違規闖越紅燈，為執勤之
    台南縣警察局交通警察隊警員黃芳明見狀，將異議人攔停後，告知異議人前開違
    規情形並當場製單舉發等情，有台南縣警察局南縣警交字第Ｍ00000000
    號舉發違反道路交通管理事件通知單一紙在卷可稽。又證人即本件製單舉發之警
    員黃芳明於原審法院調查庭時到庭結稱：「（問：本件是否你告發的，情形如何
    ？）是我告發的，當天我帶班，異議人違規由我攔下之後由另位同事開單舉發。
    當時異議人是從台南市往永康方向行駛，我們則站在日本餐廳前執勤，看到異議
    人連闖了二個紅燈，一開始應該在美吉加油站的停等線等，且吉村大飯店前也有
    號誌燈，吉村大飯店的後方也有一個，所以他應該可看到號誌，但就異議人這個
    闖紅燈的行為，我們沒有開單告發，後來在中山南路四九０巷口時，異議人又闖
    紅燈，我們才開單告發，而中山南路四九０巷口左前方有號誌，我們一般會等全
    部車流停止後才取締，不會有取締錯誤的可能。異議人所指我們後方的號誌已相
    距一百五十公尺之外了」等語（詳原審法院九十三年六月八日訊問筆錄），並有
    其當庭繪製異議人違規路口地點現場圖一紙在卷可佐，且異議人亦於原審法院調
    查時坦承於右揭時間駕車行經上開路段，經警攔停並製單舉發之事實，復參諸執
    勤警員係依法執行公務，與異議人並不相識，素無怨隙，苟非實情，自無恣意誣
    攀之理，況警員執行公務本身受行政懲處之監督，到庭具結作證更以刑罰擔保其
    真實性，殊無甘冒行政懲處及刑法偽證罪責任而刻意誣陷異議人之必要，是證人
    黃芳明前揭證述堪予採信。(二)異議人雖一再辯稱：在四九０巷口停止線前停下時
    ，因號誌設計錯誤之故，導致其無法看到該路口之燈光號誌，遂遵照該路口後方
    之燈光號誌通行，詎料誤闖紅燈云云。惟按法院受理交通異議案件，乃是對於交
    通舉發行政處分審查其是否違法，本質上屬於行政爭訟過程，與普通法院審理刑
    事案件之原則不同。其舉證責任之原理，非如刑事案件中，應超越任何合理懷疑
    始可為有罪判決者之嚴格程度。其舉證責任之原理，應與民事訴訟相類似，除有
    特別規定外，基本上準用民事訴訟法，由國家機關與人民二造，各自履行其主觀
    之舉證責任，在過程中各自提出證據；若窮盡各種證據方法，待證結果仍有不明
    時，則由客觀之舉證責任危險分配原則，決定國家機關與人民二造何人應受敗訴
    危險。此參酌行政訴訟法第一百三十六條規定準用民事訴訟法第二百七十七條自
    明。查原裁決機關交通部公路總局嘉義區監理所臺南監理站，裁決異議人甲○○
    闖紅燈，乃引據舉發單為證，而舉發本件違規事件之台南縣警察局警員黃芳明，
    就本件如何查獲並舉發之經過，亦於原審法院調查時到庭陳證無訛，已如前述，
    並就異議人所駕駛之自小客貨車係在行經前開設有燈光號誌管制之路口時，見紅
    燈未停等而連續闖越美吉加油站路口及四九０巷口，經其當場製單舉發等違規情
    節均供述明確，而查警員黃芳明本身直接見聞異議人所駕駛之自小客貨車有闖紅
    燈之事實經過，對事實最為明瞭，依卷存證據資料並無任何積極證據足以證明證
    人上開證詞係屬虛偽，亦無足以令人顯信證人證述不可採之品行證據或前科證據
    存在，應認其陳述為可採。且異議人於原審法院調查時自承：車子當時停在停止
    線前（詳原審法院九十三年六月八日訊問筆錄）等語，然觀諸卷附現場照片可知
    ，異議人之自小客貨車倘停止於內側快車道之停止線前，可參看左前方之行向號
    誌，倘停止在外側快車道之機車停等區後方，亦有右前方之行向號誌可茲參看，
    此有卷附之現場照片七幀附卷可佐，從而，異議人不論於外側快車道抑或是內側
    快車道之停止線前停等紅燈，均不可能發生看不到行向號誌之情形，因之，異議
    人辯稱：伊將車停在停止線前，行向號誌在其頭頂上方，致伊無從看到行向號誌
    云云，顯與事實不符，不足憑採。異議人既未就舉發員警有無舉發錯誤等情提出
    確實證據以供調查，且未提供任何相關證據足資證明執勤員警確有捏造事實違法
    取締之情事。是異議人於前開時、地，駕駛前開自小客貨車闖紅燈之違規行為，
    應堪認定。(三)本件異議人甲○○於上開時、地駕車行經有燈光號誌管制之交叉路
    口闖紅燈之違規情事既可認定，移送機關即交通部公路總局嘉義區監理所台南監
    理站乃據此並引用道路交通管理處罰條例第五十三條及第六十三條第一項第三款
    之規定，並參酌違反道路交通管理事件統一裁罰標準表之相關內容，而裁處異議
    人罰鍰新臺幣二千七百元，於法尚難認為有所違誤。至本件異議人之異議經核並
    無理由，故應予以駁回。
三、經查：(一)本件綜觀抗告人在交通違規案件陳述書、聲明異議狀、及抗告意旨所述
    ，均係以前開違規地點之交通號誌位置在其車頂上方，非抗告人視野所及，其違
    規係肇因於號誌設置不當為主要之理由。惟經本院就抗告人遭舉發違規闖紅燈路
    段交通號誌設置之相關位置拍攝現場照片觀察結果（詳原審卷第廿二至廿四頁）
    ，抗告人遭舉發之違規路段即台南縣永康市○○○路與該路四九０巷口交叉路口
    共設有兩處號誌，且該路段為雙向四線道，路面寬廣，視野良好，號誌明顯，號
    誌周圍亦無遮蔽視線之大型障礙物，駕駛人不論由何方向行經該路段時，均應能
    明顯察覺該處號誌顯示之燈號，並無設置不當情事。且依一般經驗法則，車輛駕
    駛座位均有可移動調整之設置，抗告人應可藉由適當調整該設置以擴大其自車內
    至車外之視野，並保障其行車安全。故抗告人抗告意旨所指該處號誌設置不當云
    云，顯屬抗告人個人主觀上之意見，並無理由。(二)人民違反法律上之義務而應受
    行政處罰之行為，並不以出於故意為必要，如對於違反法律規定之行為具備過失
    之責任條件時，仍應受處罰（參見司法院大法官釋字第二七五號解釋意旨）。本
    件抗告人縱非故意闖紅燈，惟依其自述其所駕駛車輛之車型是國家允許通過之合
    法車款，視線卻被該車頂擋住，完全未察覺設於該處之燈光號誌為紅燈等情以觀
    ，抗告人係因本身之過失致未察覺號誌而有闖紅燈之違規事實，亦堪予認定，揆
    諸前揭說明，自仍應接受裁罰。綜上所述，本件抗告為無理由，應予駁回。
四、據上論結，應依道路交通案件處理辦法第二十六條，刑事訴訟法第四百十二條，
    裁定如主文。
中    華    民    國      九十三      年      八      月      十六      日
          臺灣高等法院臺南分院刑事第三庭
                                      審判長法官  陳    義    仲
                                            法官  楊    子    莊
                                            法官  宋    明    蒼
右正本證明與原本無異。
不得再抗告。
                                      法院書記官  尤    乃    玉
中    華    民    國      九十三      年      八      月      十六      日
